最　高　行　政　法　院　裁　定
110年度上字第594號
上　訴　人　黃萬錫                                      
訴訟代理人　洪偉修　律師
被 上訴 人　彰化縣政府                                  
代　表　人　王惠美              
訴訟代理人　陳政麟　律師
上列當事人間巷道爭議事件，上訴人對於中華民國110年7月15日
臺中高等行政法院110年度再字第1號判決，提起上訴，本院裁定
如下：
　　主  文
上訴駁回。
上訴審訴訟費用由上訴人負擔。
　　理  由
一、按對於高等行政法院判決之上訴，非以其違背法令為理由，
    不得為之，行政訴訟法第242條定有明文。依同法第243條第
    1項規定，判決不適用法規或適用不當者，為違背法令；而
    判決有同法條第2項所列各款情形之一者，為當然違背法令
    。是當事人對於高等行政法院判決上訴，如依行政訴訟法第
    243條第1項規定，以高等行政法院判決有不適用法規或適用
    不當為理由時，其上訴狀或理由書應有具體之指摘，並揭示
    該法規之條項或其內容；若係成文法以外之法則，應揭示該
    法則之旨趣；倘為司法院大法官解釋，則應揭示該解釋之字
    號或其內容。如以行政訴訟法第243條第2項所列各款情形為
    理由時，其上訴狀或理由書，應揭示合於該條項各款之事實
    。上訴狀或理由書如未依此項方法表明，或其所表明者與上
    開法條規定不合時，即難認為已對高等行政法院判決之違背
    法令有具體之指摘，其上訴自難認為合法。
二、上訴人為彰化縣和美鎮湖潭段998地號土地（重測前為同鎮
    塗厝厝段塗厝厝小段230-3地號，下稱系爭土地）所有權人
    ，其於民國102年底函請彰化縣和美鎮公所(下稱和美鎮公所
    )將系爭土地位於彰化縣和美鎮湖竹路(下稱湖竹路)範圍之
    部分，移除瀝青路面以回復原地貌。和美鎮公所為確認對湖
    竹路之養護權責範圍，函請被上訴人認定系爭土地旁道路，
    是否為既成道路。案經被上訴人依和美鎮公所提供之現況地
    籍套繪圖、96年工程竣工圖等資料及辦理現場勘查後，於10
    5年4月21日召開彰化縣既成道路認定及現有巷道廢止或改道
    審議委員會105年度第1次會議，決議：「和美鎮湖竹路湖潭
    段995、998地號部分土地，現況作為道路使用，且查67年航
    照圖，已有相對路形存在，通行之初無土地所有權人阻擋之
    情事，尚符司法院釋字第400號解釋理由書，係為既成道路
    ，其審認範圍詳附件(現況測量套繪圖)。」並以105年5月20
    日府工管字第1050146308A號函(下稱原處分)通知上訴人。
    上訴人不服，循序提起行政訴訟，請求判決：㈠先位聲明：
    撤銷訴願決定及原處分；㈡確認系爭土地之公用地役關係不
    存在，經原審法院105年度訴字第417號判決(下稱原審第一
    次判決)駁回；上訴人提起上訴，經本院107年度判字第611
    號判決廢棄原審第一次判決，發回原審法院更為審理。嗣經
    原審法院107年度訴更一字第25號判決(下稱更一審確定判決
    )訴願決定及原處分關於認定上訴人所有系爭土地位於湖竹
    路範圍，逾該判決附圖綠點區域所示面積49.93平方公尺以
    外部分均撤銷，並駁回上訴人其餘之訴。上訴人就更一審確
    定判決駁回其餘之訴部分不服，提起上訴，經本院108年度
    上字第872號裁定駁回上訴確定。上訴人以更一審確定判決
    有行政訴訟法第273條第1項第1款、第14款之再審事由，提
    起再審之訴，經原審法院110年度再字第1號判決(下稱原判
    決)駁回。
三、上訴人對原判決提起上訴，雖以該判決違背法令為由，主張
    略以：㈠系爭土地對面之湖潭段986地號依法因指定建築線所
    退縮的寬度，再加上湖潭段995地號於湖竹路上的寬度，實
    已超過4公尺，亦即自始至終根本不需要認定系爭土地部分
    的區域範圍為既成道路，即可達通行之目的；此外，系爭土
    地使用分區是特定農業區，使用地類別為農牧用地，亦即應
    是僅供特定人之農需使用，而非不特定公眾，否則此使用分
    區及使用地類的編定就形同具文。另外系爭土地之鄰近住戶
    既然有其他道路得以通行，系爭土地不應被認定為既成道路
    。更一審確定判決認定系爭土地中的部分是既成道路，實已
    違反比例原則，且與司法院釋字第400號解釋不符，自有行
    政訴訟法第273條第1項第1款「適用法規顯有錯誤」之再審
    事由，原判決適用法規不當，實屬違法。㈡上訴人於歷審皆
    要求法院函調湖潭段990地號、997地號、1000地號、1001地
    號及1002地號之建物建築執照及使用執照等資料，但自始至
    終未得其果；此等資料依「彰化縣政府辦理既成道路認定執
    行要點」第2點是屬於「毗鄰申請地之建物建築執照及使用
    執照資料」之「應」檢附之資料，而且是得以認定建築線退
    縮範圍，以及系爭土地是否為既成道路之重要資料，故更一
    審確定判決不僅適用法規顯有錯誤，亦有重要證物漏未斟酌
    之情狀，核屬行政訴訟法第273條第1項第14款之再審事由，
    原判決適用法規不當，實屬違法等語。惟核其上訴理由，無
    非係就於前訴訟程序之事實認定及證據取捨事項再為爭執，
    泛言原判決有適用法規不當之違法，而就原判決以上訴人依
    行政訴訟法第273條第1項第1款、第14款規定，對更一審確
    定判決提起再審之訴，然依其主張與上開各款規定之要件不
    合之駁回理由，究有如何不適用法規或適用不當之情形，或
    有如何合於行政訴訟法第243條第2項所列何款之事實，均未
    具體說明及揭示該法規之條項或其內容，自難認已對原判決
    之如何違背法令已有具體之指摘。依首開規定及說明，應認
    其上訴為不合法。
四、據上論結，本件上訴為不合法。依行政訴訟法第249條第1項
    前段、第104條、民事訴訟法第95條、第78條，裁定如主文
    。
中　　華　　民　　國　　110 　年　　10　　月　　19　　日
                    最高行政法院第四庭
                        審判長法官  胡  方  新　
                              法官　陳  國  成
                              法官　曹  瑞  卿
　　　　　　　　　　　　　　　法官　林  惠  瑜
                              法官　蕭  惠  芳

以  上  正  本  證  明  與  原  本  無  異
中　　華　　民　　國　　110 　年　　10　　月　　19　　日
　　　　　　　　　　　　　　　書記官　廖  仲  一